【裁判字號】    98,台上,1636
【裁判日期】    980326
【裁判案由】    偽造文書
【裁判全文】
最高法院刑事判決            九十八年度台上字第一六三六號
上  訴  人  林輝隆（即甲○○）
選任辯護人  藍庭光律師
            劉志卿律師
上列上訴人因偽造文書案件，不服台灣高等法院台南分院中華民
國九十五年八月二十三日第二審判決（九十五年度上訴字第六一
六號，起訴案號：台灣雲林地方法院檢察署九十三年度調偵字第
八九號、九十四年度偵字第三０九四號），提起上訴，本院判決
如下：
    主  文
上訴駁回。
    理  由
一、偽造文書部分：
按刑事訴訟法第三百七十七條規定：上訴於第三審法院，非以判
決違背法令為理由，不得為之；是提起第三審上訴，應以原判決
違背法令為理由，係屬法定要件。如果上訴理由書狀並未依據卷
內訴訟資料具體指摘原判決不適用何種法則或如何適用不當，或
所指摘原判決違法情事，顯與法律規定得為第三審上訴理由之違
法情形不相適合時，均應認其上訴為違背法律上之程式，予以駁
回。上訴人林輝隆（民國九十五年一月十日更名為甲○○）上訴
意旨略稱：(一)、原判決謂陳雅雄向上訴人質問何以將房、地移轉
登記予劉碧雲，上訴人因在陳雅雄要求下，獨自行使偽造私文書
云云，並未記載上訴人偽造及行使系爭本票背書之時間為何、地
點何處，已欠詳盡；況上訴人否認有質問見面之事，原判決事實
欄未記載見面偽造之時地，自屬違法。(二)、陳雅雄稱其於九十二
年十月十七日請領土地、建物登記簿謄本，才知所有權已移轉登
記予劉碧雲，過了一、二日去找劉碧雲詢問為何房屋在其名下，
又隔了一、二日去找上訴人質問理論時，上訴人用劉碧雲之印章
背書，又隔一、二日再去劉碧雲家找劉碧雲詢問印章之事等語，
與劉碧雲所稱陳雅雄只去找伊一次不相符。究竟陳雅雄親訪劉碧
雲一次、或二次？有無持本票或僅口頭詢問？或有無偽造本票背
書之情形？原判決未予釐清論述，遽引陳雅雄之證詞，認上訴人
有偽造並行使偽造私文書之犯行，有事實認定與理由說明及所採
之證據相矛盾之違背法令等語。
惟查：證據之取捨與其證明力之判斷，以及事實有無之認定，屬
事實審法院之職權，苟其取捨證據與判斷證據證明力並不違背經
驗法則及論理法則，即不容任意指為違背法令，而執為第三審適
法之上訴理由。原判決綜合全案卷證資料，本於事實審法院之推
理作用，認上訴人有其事實欄所載行使偽造私文書犯行，因而撤
銷第一審關於上訴人部分之科刑判決，改判依行為時牽連犯規定
，從一重論上訴人以行使偽造私文書，足以生損害於他人罪，量
處有期徒刑七月；併諭知偽造之劉碧雲印章及印文各一枚，均沒
收。已詳敘其所憑證據及認定之理由；復對上訴人否認有偽造文
書部分犯行所辯各節如何係飾卸之詞，均不足採，詳加說明指駁
。所為之論斷，俱有卷存之證據資料可資覆按。原判決事實欄謂
陳雅雄發現系爭土地及建物已移轉登記予劉碧雲，而其借款未獲
清償，遂向上訴人質問，上訴人則在陳雅雄要求下，基於獨自行
使偽造私文書之犯意，在上開本票背面書寫「李弦修已轉為劉碧
雲」，並取出偽刻之「劉碧雲」印章蓋於上開文字上，再將本票
交予陳雅雄收執等情。已於理由貳之二第(一)、(二)段說明採證人劉
碧雲於檢察官偵查中之證述及陳雅雄在第一審證稱：九十二年七
月七日當天，由李弦修在上訴人代書服務處當場簽發本票，本票
背面記載「移轉證明收到後，負責銀行貸款清償」，七月七日那
天沒有寫「李弦修已轉為劉碧雲」等文字。約於九十二年十月十
七至十九日間，伊去請領謄本時，才知道房屋被賣掉，約過一、
二天去找劉碧雲，向劉碧雲詢問房子為何過戶到這邊，劉碧雲說
房子是在早安房屋買的，後來再過一、二天去找上訴人，他說過
戶給一個人，銀行貸款可以增加，才能支付，如果是法院拍的，
銀行會知道，貸款較少，上訴人說先賣給別人，貸款會更多，上
訴人說李弦修轉給劉碧雲，要給我保障，就是在本票背面記載「
李弦修已轉為劉碧雲」等字。我說這些字是你的作為，這樣沒有
保障，然後上訴人便從抽屜拿「劉碧雲」印章蓋下去，這是在斗
六市○○路。現場只有我與上訴人，上訴人蓋了之後，我又去找
劉碧雲，劉碧雲說沒有印章在上訴人處，亦未交付印章予任何人
，我又去找上訴人，說劉碧雲表示沒有印章在你這裡，上訴人說
印章是他自己刻的等語為認定之依據。並說明認上訴人因處理塗
銷抵押權及房屋銷售有瑕疵，為暫時向陳雅雄交代，並爭取時間
，始事先至刻印店，委託不知情之刻印店人員，偽刻劉碧雲印章
，蓋於本票背面之心證理由。綜合以觀，上訴人偽刻印章蓋於本
票背面偽造背書而行使之時、地等事實已甚明確。上訴意旨(一)任
意指摘原判決對於行使偽造文書時、地之認定不明，洵有誤會，
不得執為上訴第三審之合法理由。其他上訴意旨或就原審採證認
事職權之適法行使，或對原判決已論斷明白之事項，任意指摘違
背法令，並就有無偽造文書情事，重複為單純事實之爭辯，均與
法律規定得為第三審上訴理由之違法情形不相適合。應認上訴人
此部分之上訴，違背法律上之程式，予以駁回。
二、詐欺取財部分：
按刑事訴訟法第三百七十六條所列各罪之案件，經第二審判決者
，不得上訴於第三審法院，法有明文。原判決關於上訴人牽連犯
刑法第三百三十九條第一項詐欺取財罪部分，核屬刑事訴訟法第
三百七十六條第四款之案件，依上開說明，既經第二審判決，自
不得上訴於第三審法院。縱此部分與前述上訴人行使偽造私文書
部分有行為時牽連犯關係，為裁判上一罪，但其前開行使偽造私
文書部分之上訴為不合法，本院應從程序上予以駁回，而無從為
實體上判決，對於輕罪之此部分，亦無從適用審判不可分原則，
為實體上審判。上訴人猶一併提起上訴，自為法所不許，應併予
駁回。
據上論結，應依刑事訴訟法第三百九十五條前段，判決如主文。
中    華    民    國  九十八  年    三    月  二十六  日
                      最高法院刑事第八庭
                          審判長法官  洪  文  章
                                法官  王  居  財
                                法官  郭  毓  洲
                                法官  黃  梅  月
                                法官  邱  同  印
      本件正本證明與原本無異
                                      書  記  官
中    華    民    國  九十八  年    三    月  三十一  日
                                                      Ｅ


司法院資訊處製作；財團法人民間司法改革基金會備份。
